臺灣臺北地方法院刑事判決　　　　　　　　　　　　九十一年度簡上字第二四號
　　上　訴　人　甲○○
　　即　被　告
右列上訴人因傷害案件，不服本院九十一年度簡字第一八五八號中華民國九十一年七
月三日第一審判決（聲請簡易判決處刑書案號：九十一年度偵字第一六二六號）提起
上訴，本院管轄第二審之合議庭判決如左：
    主  文
上訴駁回。
    事  實
一、甲○○於民國九十一年一月八日下午四時四十分許，在臺北市○○路○段二八七
    號臺北市政府勞工局就業服務中心（下稱就業服務中心），因不滿張筱華未依規
    定排隊，與張筱華發生爭執後，基於傷害他人身體之犯意，出手挾持張筱華頸部
    ，將其強行拖離排列隊伍處，妨害張筱華洽詢職業訓練事宜之權利，並造成其頸
    部及手臂等多處瘀傷。
二、案經張筱華訴由臺灣臺北地方法院檢察署檢察官偵查聲請簡易判決處刑。
    理  由
一、訊據上訴人甲○○固坦承有於右開時、地出手挾持告訴人張筱華頸部，將其強行
    拖離排列隊伍處等事實，核與告訴人指訴遭上訴人挾持脖子強行拖離原站立位置
    ，證人即就業服務中心站長乙○○證述事發經過之情節相符，足以擔保上訴人前
    開任意性自白與事實相符，右揭事實已臻明確；惟上訴人矢口否認有何傷害、強
    制罪行，辯稱：情形沒有告訴人說的那麼嚴重，伊確認告訴人沒有受傷，當時是
    告訴人先插隊問問題，往前推擠伊，因為伊要保護自己，基於自我防衛，才架開
    告訴人，爭執過程告訴人也有傷害伊云云。經查：
    （一）告訴人之告訴，本以使被告受刑事訴追為目的，其關於行為動機、手段及
          結果等之細節方面，告訴人之指陳，難免故予誇大，然其基本事實之陳述
          ，若果與真實性無礙時，則仍非不得予以採信；雖告訴人於偵查時先後具
          狀指訴「被告以三字經惡言相向，揚言要再脅持告訴人至職訓中心廁所，
          致使告訴人心生畏怖，而不敢繼續查詢」、「竟突施暴力脅持告訴人拖行
          數公尺」、「之所以有幸蒙羅站長（即證人）協助，迅速取得被告資料，
          是因為羅站長不滿被告鬧事已不是第一次，已經是再犯」等情容或誇大，
          但案發時上訴人的確與告訴人因排隊問題發生爭吵、進而抱著告訴人的脖
          子扭了一下子，移開隊伍，相距不到一公尺的距離等情，業據證人乙○○
          證述綦詳（本院九十一年八月二十七日訊問筆錄參照），告訴人因之而受
          傷，亦有財團法人臺灣基督教長老教會馬偕紀念社會事業基金會馬偕紀念
          醫院九十一年一月十一日乙種診斷證明書在卷可稽（偵查卷第四頁），而
          原審亦非全數採信告訴人之指陳而認定事實，上訴人所辯，不足為其有利
          之認定。
    （二）對於現在不法之侵害，而出於防衛自己或他人權利之行為，不罰，刑法第
          二十三條前段固定有明文。但其必須符合「對於現時不法之侵害」、「基
          於防衛意思」等要件；雖告訴人插隊在先，但是否構成對於上訴人「不法
          之侵害」已值懷疑，且上訴人於出言阻止告訴人，繼而發生爭執時，告訴
          人插隊之行為業已過去，並非「現時」之狀態；而告訴人嗣與上訴人發生
          推擠，但情節也僅止於「（告訴人）是輕輕的用手碰了我一下」，再衡酌
          「我（上訴人）的身體比較高大」、「（告訴人）身高大約是到我的眼睛
          部位，．．．體重也比我瘦小，年紀也比我大。」等情，亦難認該當「現
          時不法侵害」。更甚之，上訴人是因告訴人言語之刺激而心生不滿，致有
          犯行，此節為上訴人所是認（本院審理筆錄第二頁倒數第五行），更非基
          於防衛之意思；上訴人辯稱是為了保護自己與防衛，才動手勒告訴人脖子
          云云，顯不實在，且不符合刑法正當防衛之要件；至於告訴人之後有無傷
          害上訴人，乃是告訴人是否犯罪之問題，要與上訴人本件犯行無涉。
    （三）上訴人聲請傳訊目擊證人與到場處理員警乙節，因上訴人無法指出任何可
          供查悉目擊證人年籍之資料，而員警又係案發後才到場，並非親身經歷者
          ；分屬不可能調查、與待證事實無關連性之證據，均為不必要之證據，無
          庸調查。
二、核上訴人甲○○所為，係犯刑法第二百七十七條第一項、第三百零四條第一項之
    傷害罪、強制罪，原審依刑事訴訟法第四百四十九條第一項、第三項、第四百五
    十四條第二項，刑法第二百七十七條第一項、第三百零四條第一項、第五十五條
    、第四十一條第一項前段，罰金罰鍰提高標準條例第一條前段、第二條，逕以簡
    易判決從一重之傷害罪判處上訴人拘役五十日，如易科罰金，以三百元折算一日
    ；其認事用法均無違誤，且量刑亦屬妥適。上訴人執詞上訴為無理由，應予駁回
    。
據上論斷，應依刑事訴訟法第四百五十五條之一第一項、第三項、第三百六十八條，
判決如主文。
本案經檢察官黃東焄到庭執行職務
中      華      民      國      九十一      年     九     月    三十    日
                                臺灣臺北地方法院刑事第三庭
        審判長  法  官    徐世禎
                                            法  官    劉台安
                                            法  官    姚念慈
右正本證明與原本無異。
不得上訴。
                                            書記官    林義盛
中      華      民      國      九十一      年     十     月     一     日
